【裁判字號】    90,自,44
【裁判日期】    900329
【裁判案由】    誣告
【裁判全文】
臺灣臺南地方法院刑事判決                              九十年度自字第四四號
    自訴人  甲○○
    被  告  乙○○
右列被告因誣告案件，經自訴人提起自訴，本院判決如左：
    主  文
乙○○無罪。
    理  由
一、自訴意旨略以：被告乙○○於民國九十年一月七日下午五時許，因其配偶謝淑美
    在臺南市議會二樓與債權人吳金鐘協調債務問題，明知自訴人甲○○並未基於恐
    嚇之犯意及行為，使被告之妻謝淑美心生畏懼，竟基於使他人受刑事或懲戒處分
    之誣告故意，以不實之事項，向臺南市警察局指揮中心值日官之公務員朱信儒誣
    指自訴人恐嚇謝淑美，經臺南警局指揮第四分局刑事組偵查員劉嘉慶至臺南市議
    會二樓後，自訴人始知遭被告向公務員申告不實之恐嚇罪，因認被告涉有誣告罪
    嫌云云。
二、按犯罪事實應依證據認定之，無證據不得推定其犯罪事實。又不能證明被告犯罪
    者，應諭知無罪之判決，刑事訴訟法第一百五十四條、第三百零一條第一項分別
    定有明文。又刑事訴訟上證明之資料，無論其為直接或間接證據，均需達於通常
    一般之人均不致有所懷疑，而得確信其為真實之程度，始得據為不利被告之認定
    ，有最高法院七十六年臺上字第四九八六號判例可稽。而告訴人之告訴，係以使
    被告受刑事訴追為目的，是其陳述是否與事實相符，仍應調查其他事實以資審認
    ，始得為不利被告之認定，最高法院亦著有五十二年臺上字第一三○○號判例，
    此在自訴之案件，亦應作相同之解釋。次按刑法上誣告罪之成立，在主觀方面，
    固須申告者有使人受刑事或懲戒處分之意思，在客觀方面，尤須所虛構之事實足
    使被誣告人有受刑事或懲戒處分之危險，若申告他人有不法行為，而其行為在刑
    法上並非構成犯罪，則被誣告者既不因此而有受刑事訴追之虞，即難論申告者以
    誣告之罪，最高法院二十年上字第一七○○號判例可資參照。
三、自訴人認被告涉有誣告罪嫌，無非係以被告向臺南市警察局勤務指揮中心（一一
    ○）受理各類案件紀錄表報案：因協調債務問題恐不能安全離開而報警等語為論
    述之唯一依據。
四、訊據被告乙○○於本院審理時堅詞否認其有誣告之犯行，辯稱：「（有無去台南
    市警察局報案？）有，我是報案稱：說我太太與人在談債務問題，為其安全，請
    求警察至市議會二樓帶其離開現場。我並未稱：甲○○恐嚇謝淑美」，「（謝淑
    美至第四分局作何事？）只是說明債務問題。至於市議員黃丁川只是作為見證而
    已。此事是由四分局劉家慶負責的」等語（見本院九十年二月十五日訊問筆錄）
    ，「警訊筆錄沒有問題，我報案有只稱請求將我太太帶離，並未提及自訴人甲○
    ○，也沒有說他或別人有恐嚇之事」等語（見本院九十年三月十五日審理筆錄）
    。
五、經查：被告向臺南市警察局勤務指揮中心（一一○）報案稱：「我老婆謝淑美與
    丈人在上址與市議員黃丁川、少年隊甲○○、債權人吳金鐘等人在此談判，我怕
    被議員坑去，希望警方將我老婆帶離開現場」、「市議會中庭二樓咖啡廳黃丁川
    議員有少年隊甲○○在內與人謝淑美（債主吳金鐘）因債務問題協調因恐不能安
    全離開而報警」等語，有臺南市警察局九十年二月二十二日南市九十警勤字第三
    五○五三號函、臺南市警察局第四分局九十年二月二十日南市警四刑字第三四二
    八號函、各該函所附臺南市警察局勤務指揮中心（一一○）受理各類案件紀錄表
    及謝淑美九十年一月五日警訊筆錄在卷足稽，核與被告所辯其並未誣指自訴人犯
    罪並要求偵辦等情相符，且觀之上開報案紀錄之報案內容，足證被告在主觀方面
    ，確係因債務上之協調問題，一時心慌而請求警方將被告之配偶謝淑美帶離現場
    ，是被告既未向受理報案之公務員指稱自訴人有恐嚇之犯行請求偵辦，即難認被
    告主觀上有使自訴人受刑事或懲戒處分之犯意，且誣告罪之客觀不法要件，須所
    虛構之事實足使被誣告人有受刑事或懲戒處分之危險，若報案時僅請求警方將他
    人帶離現場，難謂其行為在刑法上構成犯罪，則被誣告者既不因此而有受刑事訴
    追或懲戒處分之危險，即難認其行為係屬誣告，是本件自訴人既不因被告向受理
    報案之公務員請求將被告之配偶帶離現場，使自訴人受有刑事或懲戒處分之危險
    ，自不構成誣告罪；而參以刑法第一百六十九條第一項誣告罪之不法構成要件，
    不僅須行為人「明知」係不實之事項，尚須行為人以此向該管公務員「指定」他
    人有「犯罪行為」，始足當之，而依卷附報案紀錄之證明資料，被告於報案當時
    既未「指稱」自訴人甲○○有恐嚇之犯行而要求偵辦，故其所指稱之主體（被申
    告人）及客體（所申告之犯罪行為）即已欠缺，亦即，被告既未指稱自訴人恐嚇
    被告之配偶謝淑美，尚難僅憑被告單純要求警方將被告之配偶謝淑美帶離現場等
    情，即推論被告客觀上有誣指自訴人犯罪之行為；復自訴人之自訴，係以使被告
    受刑事訴追為目的，是其陳述是否與事實相符，仍應調查其他事實以資審認，始
    得為不利被告之認定，而經本院調閱前開被告之報案紀錄，亦足證自訴人所陳述
    遭被告以不實之事項向公務員誣告等情，並非與事實相符，有上揭報案紀錄附卷
    足資佐憑；且衡諸常情，若被告確欲誣告自訴人，即應向受理報案之公務員陳稱
    確係遭受自訴人之恐嚇，並要求警方行使偵查犯罪之權限或請求自訴人之上級機
    關予以懲處，矧被告均未為此等請求，而僅要求警方將被告之配偶謝淑美帶離臺
    南市議會之現場，益徵被告主觀上確無誣指不實事項入自訴人於罪，或刻意使自
    訴人受懲戒處分之誣告犯意，應堪以認定。綜上所述，觀諸本件之報案紀錄，既
    已使一般人對被告是否有誣指不實事項使自訴人受有刑事或懲戒處分之事實，顯
    有懷疑，而無法達到確信自訴人所述為真實之程度，是尚難憑自訴人之自訴，即
    據為不利被告之認定。此外，復查無其他積極證據，足認被告明知不實之事實而
    誣告自訴人之情事，既不能證明被告犯罪，揆諸首揭規定及判例意旨，依法應諭
    知被告無罪之判決，以昭審慎。
據上論結，應依刑事訴訟法第三百四十三條、第三百零一條第一項，判決如主文。
中    華    民    國      九十        年      三      月    二十九    日
                                  臺灣臺南地方法院刑事第二庭
                                      審判長法官  侯明正
                                            法官  石家禎
                                            法官  黃翰義
右正本證明與原本無異。
如不服本判決，應於判決送達後十日內，向本院提出上訴狀。
                                          書記官  陳金堂
中    華    民    國      九十        年      三      月    二十九    日


司法院資訊處製作；財團法人民間司法改革基金會備份。
